臺灣高等法院臺南分院刑事判決
111年度上易字第502號
上  訴  人  
即  被  告  吳博欽



選任辯護人  高亦昀律師（扶助律師）                  
上列上訴人即被告因毒品危害防制條例案件，不服臺灣臺南地方
法院111年度訴字第193號中華民國111年8月9日第一審判決（起
訴案號：臺灣臺南地方檢察署110年度偵字第21587號），提起上
訴，本院判決如下：
    主  文
原判決關於所處之刑撤銷。
吳博欽經原判決認定之犯持有第二級毒品罪，累犯，處有期徒刑
玖月。
    事  實
一、吳博欽明知甲基安非他命係毒品危害防制條例第2條第2項第
    2款所列之第二級毒品，依法不得持有，竟於民國110年10月
    9日晚間22時30分前某時，在臺南市○○區○○○○大道00號斜對
    面公園內，以新臺幣（下同）5,000元，向真實姓名、年籍
    均不詳之成年人，購得如附表所示甲基安非他命15 包而持
    有之；嗣於同日22時30分許，駕駛車號000-0000號普通重型
    機車行經臺南市○○區○○○街0號時，因違規闖越紅燈為警攔查
    ，經警詢問後，主動將裝於黑色硬盒內之15包甲基安非他命
    （驗後淨重共計1.896公克）交付，並為警扣案，始悉上情
    。
二、案經臺南市政府警察局第二分局移送臺灣臺南地方檢察署檢
    察官偵查起訴。
    理  由
一、本院審理範圍
　　刑事訴訟法第348條規定「上訴得對於判決之一部為之。」
    （第1項）、「對於判決之一部上訴者，其有關係之部分，
    視為亦已上訴。但有關係之部分為無罪、免訴或不受理者，
    不在此限。」（第2項）、「上訴得明示僅就判決之刑、沒
    收或保安處分一部為之。」（第3項）。查本件檢察官原起
    訴被告吳博欽犯毒品危害防制條例第4條第2項運輸第二級毒
    品罪，原審調查審理後，認為被告持有如附表所示第二級毒
    品甲基安非他命15包，係犯同條例第11條第2項之持有第二
    級毒品罪，而因此部分事實與被訴運輸第二級毒品部分有實
    質上一罪關係，就被訴運輸第二級毒品部分不另為無罪之諭
    知，並就扣案被告所持有如附表所示第二級毒品甲基安非他
    命15包（含包裝袋15只）為沒收之諭知。被告於本院準備程
    序及審理時均表示本案僅對原審量處之刑上訴，對於原審判
    決認定之犯罪事實、罪名及沒收部分，均未爭執，明示不在
    上訴範圍（本院卷第78、123頁），檢官對於原審判決並未
    提起上訴，依前揭刑事訴訟法第348條第3項規定，本院以經
    原審判決認定之犯罪事實、罪名為基礎，審理範圍僅限於原
    審判決量處之刑是否合法、妥適，不及於經原審判決認定之
    犯罪事實、罪名及沒收部分，惟為便於檢視、理解案情，仍
    臚列本案犯罪事實如上。
二、上訴之判斷
  ㈠被告上訴意旨略以：被告對所犯於員警知悉前，即坦承持有
    第二級毒品，符合自首規定，業經原審判決肯認。被告始終
    坦承犯行，犯後態度良好，原審量處之刑顯然過重等語。辯
    護人則為被告辯護稱：⒈被告所犯之罪輕微，犯後態度良好
    ，更有自首減刑規定之適用，原審未依刑法第57條第10款規
    定為適當之裁量，量刑之裁處有所過重。⒉本案原審檢察官
    於審理中，並未提出前案紀錄表以外之證據方法用以證明被
    告有累犯之適用，難認已盡舉證之責，且被告前案所犯肇事
    逃逸罪，與本案持有毒品並無關聯性，依大法官釋字第775
    號解釋，應無累犯加重其刑之適用等語。
　㈡被告符合自首規定
　　查被告因騎乘機車闖越紅燈為警攔查，於員警進行拍搜時，
    發現被告口袋有一個黑色硬盒，員警於該時因被告為毒品人
    口且神色慌張，固有所推測及懷疑，然尚無法「確知」被告
    有持有第二級毒品甲基安非他命之犯行，而被告於此際，主
    動向員警交付如附表所示15包第二級毒品甲基安非他命扣案
    等節，有被告偵訊筆錄在卷可查（偵21587卷第32頁），且
    與證人即員警黃宇澤於偵查中證述之查獲過程相符（偵2158
    7卷第45至46頁），卷內並無證據證明員警於攔查之前有何
    具體跡證足以懷疑被告確有持有第二級毒品犯行之情形，是
    堪認被告就其所犯持有第二級毒品之犯行，係在員警知悉其
    涉嫌該次犯行前即已坦承，符合自首要件，原審因而依刑法
    第62條前段規定予以減輕刑責，已據原審於判決理由說明綦
    詳。
　㈢累犯加重其刑之說明
　⒈被告於104年間因犯過失傷害罪及肇事逃逸公共危險罪，經原
    審法院104年度審交訴字第178號判決分別判處有期徒刑2月
    、1年2月，並定應執行刑有期徒刑1年3月確定（下稱甲案）
    ，自105年4月7日入監執行至106年1月25日假釋出監。被告
    於106年間再犯肇事逃逸公共危險罪，經原審法院106年度交
    訴字第73號判決處有期徒刑1年2月確定（下稱乙案）。甲案
    假釋嗣經撤銷，殘刑4月又30日與乙案所處之有期徒刑1年2
    月合併執行，於108年6月20日縮刑期滿執行完畢，有臺灣高
    等法院被告前案紀錄表在卷足參。則本案經警於110年10月9
    日查獲被告持有第二級毒品，距其前案有期徒刑執行完畢，
    未逾5年。
　⒉檢察官於起訴書已載明被告前案甫於108年6月20日縮短刑期
    執畢出監，於5年內故意再犯本件有期徒刑以上之罪，依刑
    法第47條第1項之規定為累犯（見起訴書第2頁）。
　⒊按刑法第47條規定，凡受徒刑之執行完畢，5年以內故意再犯
    有期徒刑以上之罪者，即屬累犯，本不以前後所犯係同質性
    犯罪為限（最高法院111年度台上字第4446號、111年度台上
    字第3899號、109年度台上字第1680號判決參照）。依司法
    院釋字第775號解釋之解釋文及理由意旨，係指構成累犯者
    ，不分情節，一律加重最低本刑，於不符合刑法第59條所定
    要件之情形下，致生行為人所受之刑罰超過其所應負擔罪責
    之個案，不符罪刑相當原則、比例原則，於此範圍內，在刑
    法第47條第1項修正前，為避免發生上述罪刑不相當之情形
    ，法院就該個案應裁量是否加重最低本刑。故該解釋係指個
    案應量處最低法定刑，又無法適用刑法第59條規定減輕之情
    形，法院方應依此解釋意旨裁量不予加重最低本刑，並非指
    前案為同性質之案件，始有累犯加重之適用（最高法院109
    年度台上字第518、296號判決意旨參照）。
　⒋再被告構成累犯之事實及應加重其刑之事項，均應由檢察官
    主張並具體指出證明之方法後，經法院踐行調查、辯論程序
    ，方得作為論以累犯及是否加重其刑之裁判基礎。而衡諸現
    行刑事訴訟法採行改良式當事人進行主義，關於起訴方式，
    仍採取書面及卷證併送制度，而構成累犯之前科事實，檢察
    官自得依刑事訴訟法第264條第2項、第3項之規定，於起訴
    書記載此部分事實及證據，並將證物一併送交法院。又證據
    以其是否由其他證據而生，可區分為原始證據及派生證據。
    被告前案紀錄表、刑案資料查註紀錄表係由司法、偵查機關
    相關人員依憑原始資料所輸入之前案紀錄，並非被告前案徒
    刑執行完畢之原始證據，而屬派生證據。鑑於直接審理原則
    為嚴格證明法則之核心，法庭活動藉之可追求實體真實與程
    序正義，然若直接審理原則與證據保全或訴訟經濟相衝突時
    ，基於派生證據之必要性、真實性以及被告之程序保障，倘
    當事人對於該派生證據之同一性或真實性發生爭執或有所懷
    疑時，即須提出原始證據或為其他適當之調查（例如勘驗、
    鑑定），以確保內容之同一、真實；惟當事人如已承認該派
    生證據屬實，或對之並無爭執，而法院復已對該派生證據依
    法踐行調查證據程序，即得採為判斷之依據（最高法院111
    年度台上字第3734號判決參照）。
　⒌本件檢察官起訴書已載明被告累犯前案及執行完畢之事實，
    指明依刑法第47條第1項之規定為累犯，並提出刑案資料查
    註紀錄表附於偵查卷為證。是檢察官已於起訴書記載被告構
    成累犯之前科事實及證據，並將證物一併送交原審法院，進
    而具體說明刑案資料查註紀錄表所載肇事逃逸論罪科刑之前
    案資料與本案累犯之待證事實有關，以及釋明其執行完畢日
    期，並非單純空泛提出被告之前案紀錄而已，足見檢察官就
    被告構成累犯之事實，已為主張且具體指出證明方法。嗣經
    原審對被告前案紀錄表（所載論罪科刑之前案資料及執行完
    畢日期，均與偵查卷附刑案資料查註紀錄表相同）踐行文書
    證據之調查程序，被告及辯護人於原審對此均表示「沒有意
    見」而未予爭執（原審卷第165至166頁），本院於準備程序
    時，復已將被告是否應依累犯加重其刑列入爭點（本院卷第
    79頁），於審理時復經審判長闡明並曉諭檢察官、被告及辯
    護人就被告是否應依累犯規定加重其刑而為辯論，已據蒞庭
    檢察官於本院審理時再舉被告前案紀錄表為證，詳為說明本
    案被告構成累犯，對刑罰反應力薄弱，且本案並無因加重本
    刑致生所受刑罰超過被告所應負擔罪責之情形，應依刑法第
    47條第1項規定加重其刑（本院卷第139頁），因認檢察官就
    被告本案構成為累犯，應加重其刑，已為主張並具體指出證
    明方法。
　⒍本院審酌被告甲、乙前案均係犯肇事逃逸公共危險罪，被告
    未因甲案查獲及受執行而知所警惕，再犯相同罪名之乙案，
    客觀上已彰顯蓄意違反法規範之態度，被告在本案前之109
    年至110年間，先後三次被查獲施用第二級毒品，檢察官先
    為附命戒癮治療之緩起訴處分，嗣緩起訴處分經撤銷，並在
    本案之後受觀察勒戒處分（110年11月18日至同年12月22日
    認無繼續施用毒品傾向出所），有卷附臺灣高等法院被告前
    案紀錄表可參，被告在甲、乙前案刑之執行完畢後，多次施
    用第二級毒品，再犯本案持有如附表所示第二級毒品甲基安
    非他命，數量達15包之多，堪認漠視法律禁制規範之態度依
    然，益證對刑罰反應力薄弱，而有特別惡性，並審酌本案犯
    罪情節，並無大法官釋字第775條解釋意旨所指於不符合刑
    法第59條所定要件下，致生所受刑罰超過其所應負擔罪責，
    不符罪刑相當之情形，自應依刑法第47條第1項之規定加重
    其刑。辯護意旨主張本案無累犯加重其刑規定之適用，尚難
    憑採。
　㈣被告同時有刑之加重及減輕事由，爰依刑法第71條第1項之規
    定，先依累犯加重，再依自首減輕之。
　㈤撤銷原審判決之理由　
　　原審以檢察官於提起公訴及審理時，未就被告構成累犯之事
    實及應加重其刑之事項有所主張，並具體指出證明方法，故
    僅將被告前案紀錄列為刑法第57條第5款之量刑審酌事由，
    無從依刑法第47條第1項規定加重其刑等情，而未適用累犯
    規定加重其刑，尚有未洽，應由本院將原判決所處之刑部分
    ，撤銷改判。又原判決既有未依刑法第47條第1項規定依累
    犯加重其刑之適用法條不當之情形，依刑事訴訟法第370條
    第1項但書規定，自無同條項前段不利益變更禁止原則之適
    用。且本院於審理時復已將是否適用累犯加重其刑之規定列
    入爭點並曉諭檢察官、被告及辯護人進行辯論，已兼顧被告
    訴訟上之防禦權。
　㈥爰以行為人之責任為基礎，審酌被告前因詐欺、肇事逃逸等
    受刑之宣告與執行，復因施用毒品經檢察官為附命戒癮治療
    之緩起訴處分（累犯部分不重複評價），有臺灣高等法院被
    告前案紀錄表足參，素行尚非良好。被告於緩起訴期間再為
    本案犯行，且為免緩起訴遭撤銷，刻意於偵查時虛構運輸第
    二級毒品事宜，誤導偵辦方向，虛耗司法資源，可見玩弄及
    無視法律禁制規範，所為實值非難。並審酌被告始終坦承持
    有第二級毒品，犯罪動機、手段、目的，扣案如附表所示甲
    基安非他命之數量，兼衡其自陳○○畢業之教育程度，從事○○
    、○○，日薪約0,000元至0,000元，未婚，無子女，目前獨居
    之經濟與生活狀況等一切情狀，量處如主文第2項所示之刑
    。
據上論斷，應依刑事訴訟法第369條第1項前段、第364條、第299
條第1項前段（僅引用程序法），判決如主文。
本案經檢察官陳昆廷提起公訴，檢察官陳建弘到庭執行職務。
中　　華　　民　　國　　111 　年　　12　　月　　13　　日
                  刑事第五庭    審判長法　官  張瑛宗
                                      法　官  黃裕堯
                                      法　官　林逸梅
以上正本證明與原本無異。
不得上訴。
　　　　　　　　　　　　　　　　　　　書記官  施淑華
中　　華　　民　　國　　111 　年　　12　　月　　13　　日

附錄本案論罪科刑法條：
毒品危害防制條例第11條
持有第一級毒品者，處3年以下有期徒刑、拘役或新臺幣30萬元
以下罰金。
持有第二級毒品者，處2年以下有期徒刑、拘役或新臺幣20萬元
以下罰金。
持有第一級毒品純質淨重十公克以上者，處1年以上7年以下有期
徒刑，得併科新臺幣1百萬元以下罰金。
持有第二級毒品純質淨重二十公克以上者，處6月以上5年以下有
期徒刑，得併科新臺幣70萬元以下罰金。
持有第三級毒品純質淨重五公克以上者，處2年以下有期徒刑，
得併科新臺幣20萬元以下罰金。
持有第四級毒品純質淨重五公克以上者，處1年以下有期徒刑，
得併科新臺幣10萬元以下罰金。
持有專供製造或施用第一級、第二級毒品之器具者，處1年以下
有期徒刑、拘役或新臺幣10萬元以下罰金。

附表：
編號 毒品名稱、數量及重量 1 甲基安非他命1包（驗前淨重0.160公克，驗後淨重0.139公克） 2 甲基安非他命1包（驗前淨重0.156公克，驗後淨重0.140公克） 3 甲基安非他命1包（驗前淨重0.150公克，驗後淨重0.133公克） 4 甲基安非他命1包（驗前淨重0.137公克，驗後淨重0.121公克） 5 甲基安非他命1包（驗前淨重0.126公克，驗後淨重0.105公克） 6 甲基安非他命1包（驗前淨重0.147公克，驗後淨重0.130公克） 7 甲基安非他命1包（驗前淨重0.131公克，驗後淨重0.113公克） 8 甲基安非他命1包（驗前淨重0.146公克，驗後淨重0.129公克） 9 甲基安非他命1包（驗前淨重0.142公克，驗後淨重0.124公克） 10 甲基安非他命1包（驗前淨重0.135公克，驗後淨重0.115公克） 11 甲基安非他命1包（驗前淨重0.145公克，驗後淨重0.125公克） 12 甲基安非他命1包（驗前淨重0.152公克，驗後淨重0.132公克） 13 甲基安非他命1包（驗前淨重0.145公克，驗後淨重0.127公克） 14 甲基安非他命1包（驗前淨重0.143公克，驗後淨重0.124公克） 15 甲基安非他命1包（驗前淨重0.152公克，驗後淨重0.139公克） 驗後淨重共計1.896公克